【裁判字號】    97,破,20
【裁判日期】    970411
【裁判案由】    宣告破產
【裁判全文】
臺灣臺中地方法院民事裁定  97年度破字第20號
聲  請  人  甲○○
                        號
上列當事人聲請宣告破產事件，本院裁定如下：
    主    文
聲請駁回。
聲請程序費用新臺幣壹仟由聲請人負擔。
    理    由
一、聲請意旨略以：聲請人婚後為專職家庭主婦，惟88年間因車
    禍致腳傷無法行動，在家休養一年，無法打理家務，致夫妻
    感情惡化，甚而分居。聲請人為求生存，於92年至94年間在
    東震公司上班，因業績壓力購買公司開運產品近新台幣 (下
    同)20 萬元，又遭神棍詐騙近20萬元，導致周轉不靈，為維
    持家中開銷、父母子女的扶養費，只得以信用卡、現金卡週
    轉，維持家庭生活，因每次只能繳納最低應繳金額，在高利
    率下債務快速累積。雖曾於95年間與銀行達成月繳19000元
    為期80期之協商金額，惟聲請人於素心緣擔任廚師，月薪約
    15000元至24000元間，支付日常生活開銷後，加上母親住進
    仁之家，又需支付父母之扶養費、醫藥費用，致連健保用須
    辦理分期繳納，遑論支付前開銀行協商金額，迄停繳前開協
    商金額時，尚積欠銀行本金、利息等計1,292,896 元、迄今
    已負債超過資產，實無力清償銀行借款，只得向親友集資贈
    與之185,000元當作破產財團，而聲請人收入亦可納入破產
    財團，爰依法聲請宣告破產等語。
二、按債務人不能清償債務者，依破產法所規定和解或破產程序
    ，清理其債務，破產法第1條定有明文。查本件聲請人雖表
    明無能力清償債權人清冊所示之各債權，惟按債務人之財產
    價值，是否足以清償其債務，應以債權人聲請破產時，而非
    以債務發生時為準，且非僅限於不動產，尚應慮及債務人是
    否尚有其他財產或信用能力，而應併予調查審認。經查，依
    聲請人所提出之財產狀況說明及債權人清冊所示，聲請人自
    陳其目前所負債務額約1,292,896元，雖聲請人主張其資產
    有現金185,000元，該部分現金部分迄未提出證明存在事實
    ，本件債務人之破產財團 (每月薪資)雖勉可組成，然其破
    產財團之財產尚不足清償財團費用及財團債務時，依破產法
    第148條規定之意旨，應以無宣告破產之實益，而裁定駁回
    破產宣告之聲請（最高法院86年度台抗字第479號裁定、台
    灣高等法院85年度抗字第3075號裁定意旨參照）。而財團費
    用包括破產財團之管理變價及分配所生之費用、破產債
    權人共同利益所需審判上之費用、破產管理人之報酬，及
    破產人及其家屬之必要生活費及喪葬費，視為財團費用。
    而財團債務包括破產管理人關於破產財團所為行為而生之
    債務、破產管理人為破產財團請求履行雙務契約所生之債
    務，或因破產宣告後應履行雙務契約而生之債務、為破產
    財團無因管理所生之債務，及因破產財團不當得利所生之
    債務。破產法第95條、第96條，分別定有明文。本院衡以，
    聲請人既未能補正證明有18萬5千元現金存在，僅有每月薪
    資2萬元左右組成破產財團，聲請人自承該部分支付聲請人
    日常生活開銷、父母子女扶養費、住院費用後，餘額有限，
    致健保費用需分期付款，則其是否能支應前揭破產人及其家
    屬之必要生活費用外之其他財團費用、財團債務，不無可疑
    ，是以，本件難認有破產之實益，要無宣告破產徒生耗費之
    必要，本件聲請人之聲請，於法不合，應予駁回。
三、依破產法第5條、民事訴訟法第95條、第78條裁定如主文。
中    華    民    國    97    年    4    月     11    日
                  民事第一庭    法  官  陳學德
正本係照原本作成。
如不服本裁定應於送達後10日內向本院提出抗告狀，並繳納抗告
費新臺幣1000元。
中    華    民    國    97    年    4    月     11    日
                                書記官  何惠文


司法院資訊處製作；財團法人民間司法改革基金會備份。
